臺灣基隆地方法院基隆簡易庭民事判決
111年度基簡字第920號
原      告  廖修倫  

訴訟代理人  陳俊文律師                      
被      告  神樂岡旭川拉麵有限公司

兼  上一人
法定代理人  黃翊哲  


            郭書豪  




上列當事人間請求遷讓房屋等事件，本院於民國111年11月15日
言詞辯論終結，判決如下：
    主  文
一、被告神樂岡旭川拉麵有限公司應將門牌號碼基隆市○○區○○路
    ○○○號二樓房屋騰空遷讓返還原告。
二、被告神樂岡旭川拉麵有限公司應將登記之公司所在地自門牌
    基隆市○○區○○路○○○號二樓房屋辦理遷出登記。
三、被告神樂岡旭川拉麵有限公司應自民國一百一十一年十一月
    一日起至騰空遷讓返還第一項房屋之日止，按月給付原告新
    臺幣肆萬玖仟元。
四、被告神樂岡旭川拉麵有限公司、黃翊哲、郭書豪應自民國一
    百一十一年十月十九日起至騰空遷讓返還第一項房屋之日止
    ，按日連帶給付原告新臺幣伍仟元。
五、訴訟費用新臺幣貳萬貳仟壹佰捌拾陸元由被告連帶負擔。
六、本判決第一項命遷讓返還房屋部分，於原告以新臺幣柒拾壹
    萬貳仟元為被告供擔保後、本判決第二項命給付金錢部分就
    已到期之金額，於原告以到期金額三分之一金額為被告供擔
    保後，得為假執行。
    事實及理由
壹、程序方面：
    被告均經合法通知，均未於言詞辯論期日到場，核無民事訴
    訟法第386條各款所列情形，爰依民事訴訟法第385條第1項
    前段規定，准原告之聲請，由其一造辯論而為判決。
貳、實體方面：
一、原告起訴主張：被告神樂岡旭川拉麵有限公司（下稱神樂岡
    公司）前邀同被告黃翊哲、郭書豪為連帶保證人，於民國10
    9年11月11日與原告訂立房屋租賃契約書，由被告神樂岡公
    司向原告承租原告所有門牌號碼基隆市○○區○○路000號2樓房
    屋（下稱系爭房屋），租賃期間自109年12月1日起至114年1
    1月30日止，約定每月租金為新臺幣（下同）49,000元，被
    告神樂岡公司並給付原告98,000元之押租金（下稱系爭租賃
    契約）。詎被告神樂岡公司自111年6月起即未依約給付租金
    ，積欠之租金總額已達2個月之租額，經原告多次催討未果
    ，原告乃以111年9月30日基隆東信路郵局第000148號存證信
    函（下稱系爭存證信函）通知被告神樂岡公司於10日內給付
    租金，屆時如未付清，系爭租賃契約即為終止，系爭存證信
    函已合法寄達被告神樂岡公司設址、被告黃翊哲之住居所地
    址，雖未經被告神樂岡公司、黃翊哲領取，惟經郵局於111
    年10月5日製作招領通知單通知被告神樂岡公司、黃翊哲領
    取，原告終止系爭租賃契約之意思表示已於111年10月5日到
    達被告神樂岡公司而生效力，被告神樂岡公司迄今未給付租
    金，兩造租約乃於111年10月18日終止。為此，原告依民法
    第455條、第767條第1項前段、中段規定，請求被告神樂岡
    公司騰空遷讓返還系爭房屋，並請求被告神樂岡公司將公司
    登記地址自系爭房屋辦理遷出變更登記。另依系爭租賃契約
    及不當得利之法律關係，請求被告神樂岡公司自111年11月1
    日起至騰空遷讓返還系爭房屋之日止，按月給付原告相當於
    租金之不當得利49,000元，及被告神樂岡公司、黃翊哲、郭
    書豪自111年10月19日起至騰空遷讓返還系爭房屋之日止，
    按日連帶給付原告5,000元之違約金等情。並聲明判令如主
    文第1項至第4項所示，併陳明願供擔保，請准宣告假執行。
二、被告均經合法通知未到庭爭執，亦均未提出書狀為何聲明或
    陳述以供本院參酌。
三、本院之判斷：　　
(一)原告主張之上開事實，業據提出系爭租賃契約、本院109年
    度基院公字第000000000號公證書、系爭存證信函暨國內快
    捷/掛號/包裹查詢資料2紙、系爭房屋之建物登記第一類登
    記謄本（所有權個人全部）等件為證，而被告神樂岡公司、
    黃翊哲經合法通知並未到庭，亦未提出書狀為任何聲明或陳
    述；被告郭書豪經合法通知未到庭，復未以書狀提出任何證
    據資料，依民事訴訟法第280條第3項前段準用同條第1項規
    定，當事人對於他造主張之事實，已於相當時期受合法通知
    ，而於言詞辯論期日不到場，亦未提出準備書狀爭執者，視
    同自認，本院審酌前開證物與原告之主張相符，自堪信實。
(二)原告請求遷讓系爭房屋及辦理遷出登記部分：
　⒈按承租人應依約定日期，支付租金；承租人租金支付有遲延
    者，出租人得定相當期限，催告承租人支付租金，如承租人
    於其期限內不為支付，出租人得終止契約；租賃物為房屋者
    ，遲付租金之總額，非達二個月之租額，不得依前項之規定
    ，終止契約；承租人於租賃關係終止後，應返還租賃物，民
    法第439條前段、第440條第1項、第2項、第455條前段分別
    定有明文。又表意人將其意思表示以書面郵寄掛號寄送至相
    對人之住所地，郵務機關因不獲會晤相對人，而製作招領通
    知單通知相對人領取者，除相對人能證明其客觀上有不能領
    取之正當事由外，應認相對人受招領通知時，表意人之意思
    表示已到達相對人而發生效力，不以相對人實際領取為必要
    （最高法院109年度台上大字第908號裁定意旨參照）。
　⒉被告神樂岡公司遲付租金之總額既已達2個月之租額，經原告
    以系爭存證信函催告於10日內給付所積欠之租金，否則系爭
    租賃契約即行終止，系爭存證信函已合法寄達被告神樂岡公
    司設址、被告黃翊哲之住居所地址，雖未經被告神樂岡公司
    、黃翊哲領取，惟經郵局於111年10月5日製作招領通知單通
    知被告神樂岡公司、被告黃翊哲領取，揆諸前開說明，原告
    終止系爭租賃契約之意思表示已於111年10月5日到達被告而
    生效力，被告神樂岡公司迄未給付租金，兩造間之系爭租賃
    契約於催告期限屆滿之翌日即111年10月18日合法終止。從
    而，原告依據系爭租賃契約終止及民法第767條第1項之法律
    關係，請求被告神樂岡公司騰空遷讓返還系爭房屋，自屬有
    據。
　⒊又被告神樂岡公司營業所在地址迄今仍登記為系爭房屋之門
    牌地址，此有經濟部商工登記公示資料查詢服務1紙在卷可
    稽，系爭租賃契約既已終止，此項營業登記則失其依據，並
    對原告就系爭房屋之所有權圓滿行使有所妨害，故原告依民
    法第767條第1項中段規定，請求被告神樂岡公司應將營業登
    記遷出系爭房屋，當屬有據，併予准許。
(三)原告請求相當租金之損害部分：　　
    按無法律上之原因而受利益，致他人受損害者，應返還其利
    益；雖有法律上之原因，而其後已不存在者，亦同，民法第
    179條定有明文。而無權占有他人之建物，可能獲得相當於
    租金之利益亦為社會上通常之觀念，最高法院61年台上字第
    1695號著有判決。系爭租賃契約已因被告神樂岡公司積欠租
    金達2期以上而經原告合法終止，被告神樂岡公司已無占有
    使用系爭房屋之正當權源，而屬無權占有系爭房屋，已如前
    述，則其獲有相當於租金之不當得利，並致原告受有損害，
    堪可認定。原告自得本於民法第179條規定，請求被告神樂
    岡公司自系爭租賃契約終止後之111年11月1日起至遷讓返還
    系爭房屋之日止，按月給付相當於租金之不當利得49,000元
    。
(四)原告請求違約金部分：
　  按當事人得約定債務人於債務不履行時，應支付違約金；違
    約金，除當事人另有訂定外，視為因不履行而生損害之賠償
    總額，民法第250條第1項、第2項前段定有明文。觀諸系爭
    租賃契約第11條第1項、第12條約定「租賃期滿或提前終止
    契約，乙方（即被告神樂岡公司）應立即遷出並騰空交還租
    賃標的物於甲方（即原告），如乙方逾期遷出，自終止租約
    或租賃期滿之翌日起，乙方應按日給付甲方每日新臺幣伍仟
    元之違約金，至乙方騰空返還房屋為止……。」「乙方如有違
    反本租賃契約各條款或損害租賃房屋等情事，丙方（即被告
    黃翊哲）與丁方（即被告郭書豪）應負連帶給付租金、違約
    金責任或損害賠償責任，並放棄先訴抗辯權。」而被告神樂
    岡公司於系爭租賃契約終止後，迄今仍未將系爭房屋遷讓返
    還原告，故原告依系爭租賃契約之約定，請求被告自系爭租
    賃契約終止之翌日即111年10月19日起至遷讓返還系爭房屋
    之日止，按日連帶給付違約金5,000元，自屬有據，應予准
    許。
四、綜上所述，原告依據民法第767條、系爭租賃契約、系爭租
    賃契約終止及不當得利之法律關係，請求判令如主文第1項
    至第4項所示，均有理由，應予准許。
五、訴訟費用即第一審裁判費22,186元由被告連帶負擔。
六、本件原告勝訴部份係就民事訴訟法第427條第1項訴訟適用簡
    易程序所為被告敗訴之判決，依同法第389條第1項第3款規
    定，應依職權宣告假執行。另遷出登記為意思表示，依強制
    執行法第130條規定，判決確定即視為債務人已為意思表示
    ，無待執行，附此敘明。
七、據上論結，本件原告之訴為有理由，依民事訴訟法第385條
    第1項前段、第78條、第87條第1項、第389條第1項第3款，
    判決如主文。
中　　華　　民　　國　　111 　年　　11　　月　　22　　日
                  基隆簡易庭法  官    徐世禎
以上正本係照原本作成。
對於本件判決如有不服，應於收受送達後20日內向本院提出上訴
書狀，敘述上訴之理由，上訴於臺灣高等法院，並按他造當事人
之人數附具繕本。
中　　華　　民　　國　　111 　年　　11　　月　　22　　日
                            書記官    林煜庭